【裁判字號】    97,聲再,297
【裁判日期】    971015
【裁判案由】    詐欺
【裁判全文】
臺灣高等法院刑事裁定                 97年度聲再字第297號
再審聲請人
即受判決人  甲○○原名黃鴻文.
上列聲請人因詐欺案件，對於本院97年度上易字第926號，中華
民國97年6月26日第二審確定判決（臺灣臺北地方法院96年度易
字第381號，起訴案號：臺灣臺北地方法院檢察署95年度偵續字
第483號），聲請再審，本院裁定如下：
    主  文
再審之聲請駁回。
    理  由
一、聲請意旨略以：本院97年度上易字第926號刑事判決係據聲
    請人未有訂車事實且未曾匯款至德國訂車等事實，認定聲請
    人與石旻仟共同連續意圖為自己不法之所有，以詐術使人將
    本人之物交付，並判處有期徒刑二年六月確定。惟聲請人確
    已為王東生訂車，並匯款至德國予Zeltner，但其因經濟問
    題，無法依約出貨。聲請人於原確定判決審理時，已提出上
    開抗辯，然因無法提出證據，致未為法院所採。惟聲請人於
    原確定判決後之民國97年7月間與德籍之Zeltner取得連繫，
    Zeltner並於同年8月12日出具文書證明（下稱系爭文書），
    及同意退還先前聲請人所匯之定金。上開證據足為證明聲請
    人確無詐欺之故意，應受無罪判決之證據，聲請人得據為聲
    請原確定判決再審之新證據云云。
二、按因發見確實之新證據，足認受有罪判決之人應受無罪之判
    決者得聲請再審，固為刑事訴訟法第420條第1項第6款所明
    定。惟所謂發見新證據，係指該證據當時已經存在，為法院
    及當事人所不及知，不及調查斟酌，至其後始行發見，且就
    證據本身形式上觀察，固不以絕對不須經過調查程序為條件
    ，但必須顯然可認為足以動搖原有罪確定判決，而為受判決
    人無罪、免訴、免刑或輕於原判決所認罪名之判決者為限。
    此受理聲請再審之最後事實審法院，應就聲請再審理由之所
    謂「新證據」，是否具備事實審判決前已經存在，為法院、
    當事人所不知，事後方行發見之「嶄新性」，及顯然可認足
    以動搖原有罪確定判決，應為無罪、免訴、免刑或輕於原判
    決罪名之「顯然性」二要件，加以審查，為判斷應否准予開
    始再審之準據（最高法院85年度台抗字第308號判決參照）
    。另查此所謂「確實之新證據」，係指其證據之本身在客觀
    上可認為真實，勿須經過調查，即足以動搖原判決，使受刑
    人得受有利之裁判者而言，若在客觀上就其之真實性為如何
    ，尚欠明瞭，非經相當之調查，不能辨其真偽，即與確實新
    證據之「確實」含義不符，自難據為聲請再審之理由（最高
    法院70年度台抗字第161號判決參照）。又人證，係以證人
    之證言為證據資料，故以證人為證據方法，以其陳述為證明
    之作用者，除非其於另一訴訟中已為證言之陳述，否則，不
    能以其事後所製作記載見聞事實之文書，謂其係根據該人證
    成立於事實審法院判決之前，而認該「文書」為新證據（最
    高法院75年台上字第7151號判例參照）。
三、本件聲請再審意旨，係以刑事訴訟法第420條第1項第6款之
    情形為再審理由，所提出之證據，則為Zeltner所提出之系
    爭文書。經查：聲請人因詐欺案件，經本院於97年6月26日
    以97年度上易字第926號刑事判決判處罪刑確定，該確定判
    決係依憑證人王東生、蔡瑤玲、王曉明、陳嘉峰、林作彰、
    張恆晟所為之證述，且有王東生所提94年5月13日訂購契約
    書、94年5月13日汽車買賣合約書、94年10月26日約定書、
    支票1紙、95年3月29日存證信函、95年4月28日切結承諾書
    ；蔡瑤玲所提廣告網頁資料、ALFA 156規格表及圖片、94年
    10月6日訂購契約書、匯款委託書；王曉明所提94年9月20
    日訂購契約書、汽車買賣合約書、94年11月3、4日電子郵件
    、94年11月9日電子郵件、94年11月18日電子郵件、支票1張
    暨退票理由單；陳嘉峰所提94年10月30日訂購契約書、退票
    理由單、本票1紙，及中信板新分行車輛貸款資料等證據資
    料，資以認定聲請人有原確定判決事實欄所記載之犯罪事實
    ，依刑法第339條第1項論以詐欺罪，已詳述其所依憑之證據
    及理由。聲請人指其於原確定判決後，已取得上開德國人
    Zeltner出具之系爭文書，足以證明其應受無罪之判決云云
    ，惟查：系爭文書係Zeltner於原確定判決後所製作，而以
    Zeltner之陳述為證明之作用，然Zeltner暨未於其他訴訟已
    為證言之陳述，則揆諸上開判例之意旨，系爭文書自非新證
    據，聲請人不得據以主張有刑事訴訟法第420條第1項第6款
    所謂發現確實之新證據之再審理由。
四、綜上所述，本件聲請人據以聲請再審之證據，核非刑事訴訟
    法第420條第1項第6款所謂確實之新證據，應認為無再審理
    由，爰依刑事訴訟法第434條第1項，裁定如主文。
中    華    民    國    97    年    10    月    15    日
                刑事第七庭  審判長法  官  陳晴教
                                  法  官  楊智勝
                                  法  官  游紅桃
以上正本證明與原本無異。
不得抗告。
                                  書記官  阮桂芳
中    華    民    國    97    年    10    月    15    日


司法院資訊處製作；財團法人民間司法改革基金會備份。
